臺灣高等法院刑事裁定
109年度聲再字第309號
再審聲請人
即受判決人  曹傑



上列再審聲請人即受判決人因殺人未遂案件，對於本院108年度
上訴字第1144號，中華民國108年7月31日第二審確定判決（原審
案號：臺灣新北地方法院107年度訴字第546號，起訴案號：臺灣
新北地方檢察署107年度偵字第5120號），聲請再審，本院裁定
如下：
    主  文
再審之聲請駁回。
      理  由
一、聲請再審意旨略以：
  ㈠確定判決書第5頁第3段第2行記載「經該院對告訴人進行傷口
    處理及頭部電腦斷層掃瞄檢查，認情況穩定，不適症狀已有
    改善，主治醫師診視後認可辦理出院，並告知告訴人若不適
    症狀加劇，建議返院就醫等情」，同段第7行卻又記載「亞
    東紀念醫院醫師即施以頭部電腦斷層掃瞄檢查，足認告訴人
    頭部之傷勢，確有可能危及腦部，而有進一步檢查之必要；
    況告訴人出院時，經醫囑如不適症狀加劇，應返院就醫，益
    見告訴人當時僅傷勢暫時穩定，因及時送醫急救，始未發生
    死亡結果，自不能以告訴人急診後歷經數小時離院，即反推
    被告並無殺人之犯意」，判決理由矛盾且判決書未詳細記載
    當天事實，全憑告訴人所稱「我要殺死他」之片面之詞，斷
    定聲請人有殺人犯意，實有違誤，而有再審之理由。
　㈡聲請人即受判決人曹傑於案發當天有帶槍，放在包包內交由
    女友朱家淇保管，只是當時沒有被警察查獲，倘聲請人有意
    殺害告訴人梁家豪，用槍打他即可，不會僅使用刀子。又依
    告訴人於偵查中及原審均證稱：有一男子蔡毓修拿椅子砸伊
    ，另一女子朱家淇拉住伊，2人當天均與曹傑一起等語，可
    見蔡毓修、朱家淇當時在場，自應傳喚證人蔡毓修、朱家淇
    作證，證明聲請人當天確實有攜帶槍枝到場。　
二、按刑事訴訟法第420條第1項第6款關於得為再審之原因規定
    ，雖修正為「因發現新事實或新證據，單獨或與先前之證據
    綜合判斷，足認受有罪判決之人應受無罪、免訴、免刑或輕
    於原判決所認罪名之判決者」，並增列第3項：「第1項第6
    款之新事實或新證據，指判決確定前已存在或成立而未及調
    查斟酌，及判決確定後始存在或成立之事實、證據」，但仍
    須以該所稱的新事實或新證據，確實足以動搖原確定判決所
    認定的犯罪事實，亦即學理上所謂的確實性（或明確性、顯
    著性）要件，必須具備，方能准許再審。而聲請再審案件之
    事證，是否符合此項要件，其判斷，當受客觀存在的經驗法
    則、論理法則所支配，並非聲請人任憑主觀、片面自作主張
    ，就已完足。故倘聲請人所主張之新事實或新證據，若自形
    式上觀察，根本與原判決所確認之犯罪事實無何關聯，或單
    獨或與先前之證據綜合判斷，無法產生合理懷疑，不足以動
    搖原確定判決所認定之事實者，或對判決確定前已存在且已
    審酌之證據、事實，自為不同之評價，當然無庸贅行其他無
    益之調查，即不能據為聲請再審之原因，自無准予再審之餘
    地（最高法院105年度台抗字第55號、第152號、第356號、
    第404號裁定意旨參照）。
三、原確定判決依聲請人即受判決人曹傑於警詢、偵訊、審理中
    坦承持扣案西瓜刀揮砍告訴人頭部，且於拉扯間在告訴人身
    後繼續揮砍之供述，並以告訴人梁家豪於警詢、偵查、審理
    中之證述，扣案之西瓜刀及照片暨原審勘驗筆錄、告訴人傷
    勢照片、醫療財團法人徐元智先生醫藥基金會亞東紀念醫院
    （下稱亞東紀念醫院）107年2月6日診斷證明書、急診醫囑
    單、急診檢傷病歷、護理紀錄等證據，認定聲請人因發現其
    前女友與告訴人交往，復因告訴人曾試圖開車衝撞其前妻，
    而加深其對告訴人之不滿，明知西瓜刀為金屬製，質地堅硬
    ，刀鋒銳利，若近距離朝他人之頭部、側腹部等身體脆弱部
    位揮砍，有致死之高度可能，竟於民國107年2月5日晚間攜
    帶其所購入之全新西瓜刀1把，前往告訴人經常消費位於新
    北市○○區○○路0段000號之「CROSS OVER」飛鏢酒吧附近，等
    候告訴人出現。嗣於同日晚間22時20分許，聲請人見告訴人
    步出上開飛鏢酒吧外抽菸，旋即手持上開西瓜刀，近距離朝
    告訴人頭部揮砍，告訴人欲徒手阻擋不成，因而遭砍傷頭頂
    左側，造成長10公分、寬1公分之撕裂傷，並逃向新北市○○
    區○○路0段000號門口躲避，聲請人仍在後繼續追砍，並於追
    砍之際，以台語喊「給你死」等語，告訴人閃避不及，二度
    遭砍傷左頭頂，右手亦遭劃傷，而受有右手撕裂傷6公分，2
    人拉扯中，聲請人仍繼續持刀在告訴人身後揮砍，致告訴人
    左側腹部受有左腰撕裂傷併部分肌肉撕除傷長10公分，左手
    肘則受有撕裂傷長3公分，頭部大量流血，聲請人見狀，遂
    搭乘計程車逃離現場，而告訴人聯繫友人協助報警，經及時
    送醫急救，始未發生死亡結果之事實。因認聲請人上開所為
    ，係犯刑法第271條第2項、第1項之殺人未遂罪，並於理由
    中逐一論述、指駁，詳為說明所憑之依據與得心證之理由，
    此經本院依職權調取本院108年度上訴字第1144號案偵審歷
    次電子卷證核閱卷證無訛。原確定判決採證，與經驗法則、
    論理法則並無何違背，其認事用法妥適，亦無判決理由欠備
    之違法情形。
四、聲請人雖執前詞提起聲請再審，惟查：
  ㈠按殺人未遂罪之成立，以有戕害他人生命之故意，著手於刺
    殺之實行而未發生死亡之結果為要件。是殺人與傷害之區別
    ，自以行為人於加害時主觀上有無殺意為斷，審理事實之法
    院，應就案內一切證據，詳查審認。準此，法院判斷行為人
    於行為當時，主觀上之犯意究竟為殺人或傷害，自應依其行
    為當時所存在之一切客觀情況，視其犯罪之動機、行為當時
    之手段是否猝然致被害人難以防備，殺傷之部位、所殺傷次
    數、傷勢程度、犯後態度等綜合判斷。原判決以聲請人攜帶
    事先預購之金屬材質（全長40公分、刀面長28公分、寬4.4
    公分、厚度0.1公釐）、刀鋒銳利之西瓜刀1把至案發現場埋
    伏等候告訴人，見告訴人現身後，即持西瓜刀由上而下朝告
    訴人頭部、身體腹部等人體脆弱部位揮砍多刀，且聲請人於
    追砍告訴人之際尚口喊「給你死」，又告訴人之頭部外傷寬
    達1公分、長10公分、左腹傷勢深及肌肉層等節，綜合聲請
    人行為時手段、殺傷位置、次數、告訴人傷勢程度等情，認
    被告主觀上有殺人犯意，並非單以聲請人於追砍告訴人之際
    曾口喊「給你死」一語為認定聲請人主觀尚有殺人犯意之唯
    一依據，聲請人此部分所指，容有誤會。又頭部、腹部為身
    體脆弱部位，內含人體重要器官，倘遭利刃近距離砍傷，衡
    情有致死之高度可能，而告訴人遭被告近距離持刀揮砍頭部
    、腹部數下，造成頭部寬1公分、長達10公分之撕裂傷、左
    腰撕裂傷併部分肌肉撕除傷長10公分等傷害，傷勢不可謂不
    重，又告訴人急診入院後，醫師旋施以頭部電腦斷層掃瞄檢
    查，顯示告訴人頭部之傷勢，確有可能危及腦部，而有進一
    步檢查之必要，加以告訴人出院時，經醫囑如不適症狀加劇
    ，應返院就醫，顯見告訴人係因及時送醫急救，始未發生死
    亡結果，原判決據此認定不能以告訴人急診後歷經數小時離
    院，即反推被告並無殺人之犯意，自難認有判決理由矛盾之
    情，況縱有判決理由矛盾之處，亦非得聲請再審之事由，聲
    請人復未說明此部分有發現新事實或新證據之情，顯不具備
    刑事訴訟法第420條第1項第6款再審事由，而無理由。
　㈡聲請人行為時確有殺人故意，業據原確定判決依據卷證，詳
    細認定並說明理由。而殺人之方式及工具多端，未必需使用
    槍枝始足達成殺人之目的，徒手毆擊人體重要部位尚且可能
    致人於死，遑論聲請人係使用銳利之全新西瓜刀，朝告訴人
    頭部、腹部等身體要害部位突襲揮砍。況聲請人當時未使用
    槍枝，其原因或係基於避免為警查獲非法持有槍械而另觸犯
    槍砲彈藥刀械管制條例等重罪，縱聲請人於案發時另持有槍
    枝，亦無從據以反推其無殺人故意。聲請人認應傳喚證人葉
    毓修、朱家淇，證明聲請人當時有攜帶槍枝之事實，然聲請
    人確有殺人故意，不因其持有槍枝而得以推翻，縱傳喚上開
    證人到庭，亦不足以動搖關於聲請人確有殺人犯意之認定，
    聲請人此部分所指，亦無理由。
五、綜上，原確定判決已於理由中詳述依卷附證據資料，足資證
    明聲請人之犯行，並據為論罪之依據。聲請意旨所舉事由，
    單獨或結合其他卷存證據觀察，綜合判斷之評價結果，客觀
    上均難認為足以動搖原有罪確定判決，聲請人聲請再審，為
    無理由，應予駁回。
據上論斷，應依刑事訴訟法434條第1項，裁定如主文。
中　　華　　民　　國　　109 　年　　12　　月　　8　　日
                  刑事第九庭    審判長法　官  潘翠雪
                                      法　官  曾德水
                                      法　官  俞秀美
以上正本證明與原本無異。
如不服本裁定，應於收受送達後十日內向本院提出抗告狀。
                                      書記官  謝崴瀚
中　　華　　民　　國　　109 　年　　12　　月　　8 　　日